臺灣高等法院臺中分院刑事判決　　　　 96年度上訴字第291號
上　訴　人
即　被　告　丙○○
　　　　　　　　　　（現在臺灣雲林監獄執行中）
指定辯護人　本院公設辯護人　丁○○
上　訴　人
即被告之配　甲○○
偶
上列上訴人等因被告違反槍砲彈藥刀械管制條例案件，不服臺灣
彰化地方法院95年度訴字第1477號中華民國95年11月28日第一審
判決（起訴案號：臺灣彰化地方法院檢察署95年度偵字第5611號
），提起上訴，本院判決如下：
    主  文
原判決撤銷。
丙○○未經許可，寄藏手槍，處有期徒刑伍年肆月，併科罰金新
臺幣拾萬元，罰金如易服勞役，以新臺幣壹仟元折算壹日。扣案
具有殺傷力之奧地利GLOCK廠製19型口徑9mm制式自動手槍壹枝（
含金屬彈匣貳個，槍枝管制編號：0000000000號）、具有殺傷力
之口徑9mm制式90子彈拾貳顆及咖啡色背包壹個，均沒收之。
    事  實
一、丙○○前因違反槍砲彈藥刀械管制條例及肅清煙毒條例等案
    件，經本院定其應執行刑為有期徒刑16年5月，於民國（下
    同）91年5月3日縮短刑期假釋出監，嗣經撤銷假釋，應執行
    殘刑有期徒刑8年6月9日，刑期至104年2月2日屆滿（於本案
    尚不構成累犯）。其明知未經許可，不得無故寄藏具有殺傷
    力之槍砲、彈藥，亦明知其受真實姓名、年籍不詳，綽號「
    節仔」之成年男子交付而代為保管藏放之奧地利GLOCK廠製
    19 型口徑9mm制式自動手槍1枝（含彈匣2個，槍枝管制編號
    ：0000000000號），係屬機械性能良好，可擊發同口徑制式
    子彈，而為具有殺傷力之槍械；另口徑9mm制式90子彈15顆
    ，亦均係具有殺傷力之彈藥，竟仍基於寄藏具有殺傷力之槍
    砲、彈藥之犯意，於94年3月間某日，在台中市○○○路「
    OK便利商店」外，收受上開具有殺傷力之槍械、彈藥等物，
    而自斯時起，未經許可，無故受寄藏放該具有殺傷力之奧地
    利GLOCK廠製19型口徑9mm制式自動手槍1枝（含彈匣2個，槍
    枝管制編號：0000000000號）及口徑9mm制式子彈15顆（其
    中3顆業經試射擊發，僅餘彈殼而不具殺傷力）在其位於台
    中縣霧峰鄉○○村○○路194巷11號住處。嗣於95年6月18
    日下午5時50分許，為警因線上監聽另案販賣毒品案件，持
    台灣彰化地方法院核發之搜索票執行搜索勤務時，在彰化縣
    彰化市○○路198巷5號當場查獲，並於其攜帶之咖啡色背包
    內扣得上開制式自動手槍1枝及口徑9mm制式子彈15顆，始查
    悉上情。
二、案經彰化縣警察局和美分局報請臺灣彰化地方法院檢察署檢
    察官偵查起訴。
    理  由
一、按被告以外之人於偵查中向檢察官所為陳述，除顯有不可信
    之情況者外，得為證據，刑事訴訟法第159條之1第2項定有
    明文。證人陳宏柔於偵查中業經具結後而為陳述，擔保其證
    言之可憑信；又其於原審亦到庭作證並經被告對質、詰問，
    且原審辯護人除以證人陳宏柔於偵查中未經對質、詰問為由
    ，抗辯其證述不具證據能力外，並未能主張上開偵查中之陳
    述有何其他顯不可信之情況，依上開說明，證人陳宏柔於偵
    查中在檢察官前所為陳述自具有證據能力。又證人梁清森已
  　於95年7月30日死亡，有財團法人彰化基督教醫院死亡證明
    書、個人基本資料查詢結果各1份附卷可稽，考量其於偵查
    證述情節（偵查卷第57至58頁），核與證人陳宏柔之證述及
    本件相關事證之採認較為相符，證人梁清森已因死亡致無法
    到庭陳述，上訴人即被告丙○○（下稱被告被告）及辯護人
    復未能釋明證人梁清森偵查中之證述有其他顯不可信之情事
    ，堪認其於檢察官偵查中所為之證述得為證據。
二、訊據被告否認有上開未經許可寄藏槍彈犯行，辯稱：扣案槍
    枝、子彈係梁清森所有，是當天在車上梁清森放進伊攜帶之
    咖啡色背包內，伊完全不知情，因為梁清森罹患重病，要伊
    幫忙頂罪，在偵查中伊才會承認槍枝、子彈為其所有云云。
    經查：
  (一)上揭事實，業據被告於偵查中坦承不諱（見偵查卷第77 至
    78頁），核與證人即查獲當時在場之梁清森於偵查結證：「
    （在丙○○在咖啡色皮包內所搜到的物品）都是丙○○的，
    同車的陳宏柔可以證明我上車後，沒有動過他的皮包。（在
    警詢及前次偵訊之初，為何仍供認是你的？）因為我想我有
    病，應該不會被收押，可獲交保，所以才擔下來。（扣案制
    式槍彈及彈匣是警方在何處搜獲？）是在丙○○的皮包內搜
    到的，當時我人在房間門外，他在房內，皮包他都隨身帶著
    。（依丙○○所述，你是在他開車去載你時，將他背包拿走
    並放入槍彈等物，後來背包均由你背著，有無此事？）沒有
    ，我都沒有碰過他的皮包。（你上車後，丙○○有無告訴你
    他的皮包是什麼東西？）沒有，警方搜索才知道裡面有槍等
    物。（查獲至製作筆錄前，丙○○否曾要你承擔東西為你有
    ？）是，在警察局查獲當天晚上就有跟我講了。」等語（見
    偵查卷第57至58頁），在場證人陳宏柔於偵查中亦結證：「
    （查獲當天是否與梁清森同搭乘丙○○的車子？）是的，是
    同時在台中縣烏日鄉○○○道中學的菜市場上車。（上車之
    後丙○○是否將其咖啡色皮包交給梁清森？）沒有，他並沒
    有將皮包交給任何人。（丙○○上車後有無告訴你們他皮包
    內有槍彈？）沒有，到警方查獲才知道的。（為何丙○○供
    稱槍彈是梁清森寄放在他皮包？）警察查獲當時梁清森有表
    示要扛起來，說什麼東西都是他的。（你為何先前偵訊時說
    不知道槍彈是誰的？）因為梁清森說他要扛起，來所以我就
    不好意思說誰的。」（見偵查卷第64至65頁）情節均屬相符
    。又證人陳宏柔於原審結證稱：「（你跟梁清森如何去找丙
    ○○？）渠等一起走路到約定地點等。（你上丙○○的車後
    有無看到咖啡色背包？）有，放在排檔處。（為何在偵訊中
    說丙○○沒有將背包交給任何人？）我的意思是該背包一直
    放在排檔處，沒有人動過。（下車時該背包由誰背著？）丙
    ○○背著。」等語（見原審卷第53至54頁），是依證人陳宏
    柔所述，查獲當日其係與梁清森共同搭乘被告駕駛之自小客
    車至梁清森上址租屋處，自渠等同時上車後至抵達目的地，
    被告自行攜帶該背包進入上址處所，證人陳宏柔均未曾目睹
    梁清森或被告翻動或放置任何物品至該扣案之咖啡色背包，
    再參以扣案槍枝（含彈匣2個）、子彈15顆均為金屬材質，
    與被告原先放置在該背包內之約診卡、銀行存摺等物（詳見
    扣押物品目錄表）相較，自有相當之重量，苟如被告所辯扣
    案槍枝、子彈係梁清森當日上車後自行放入背包內，被告下
    車時再度攜帶該背包豈能不察覺重量有明顯差異，而對背包
    內裝有槍、彈諉為不知之理？況由證人即查獲員警林彥寬於
    原審證稱：「從被告咖啡色背包中搜出槍枝、子彈時，被告
    低頭不語，也沒有很特別之表情」等情觀之（見原審卷第50
    頁背面），亦顯與一般人於為警在其攜帶之背包內查獲非其
    所有之槍枝、子彈等違禁物所可能引發之驚慌、詫異反應不
    符，益徵扣案槍枝、子彈本即為被告寄藏持有。
  (二)被告與梁清森共同於95年6月18日下午5時50分許在上址為警
    查獲，經移送臺灣彰化地方法院檢察署檢察官訊問後，2 人
    於同年6月19日向原審法院聲請羈押及禁止接見通信獲准，
    而被告直至95年7月13日始解除禁止接見通信，有同日臺灣
    彰化地方法院檢察署點名單附卷可按，是被告辯稱在羈押後
    受梁清森之請託乙情，顯與客觀情狀相違。此外，本案由警
  　察查獲奧地利GLOCK廠製19型口徑9mm制式自動手槍1枝、口
    徑9 mm子彈15顆及其所有裝載上開槍枝、子彈之咖啡色背包
    1個扣案可資佐證。扣案之槍枝、子彈經送內政部警政署刑
    事警察局以性能檢驗法、制式子彈試射法、電解腐蝕法、顯
    微鏡比對法鑑驗結果認：「送鑑奧地利GLOCK廠製19型手槍1
    枝（含金屬彈匣2個，槍枝管制編號：0000000000 號），認
    係奧地利GLOCK廠製19型口徑9mm制式自動手槍，機械性能良
    好，槍管內具6條右旋來復線，槍號已遭磨滅，經電解腐蝕
    法重現結果，仍無法重現，可擊發同口徑制式子彈，認具殺
    傷力。送鑑制式子彈15顆，認均係口徑9mm制式子彈（經試
    射3顆），認均具殺傷力。」，有該局95年8月9日刑鑑字第
    0950091476號槍彈鑑定書及其檢具之槍枝、子彈照片6張可
    憑（見偵查卷第82至84頁），是上開扣案之槍械、彈藥確均
    具有殺傷力無訛，被告偵查中之自白核與事實相符，堪信屬
    實。被告所否認與辯解實係事後卸責之詞，不足採信，本件
    事證已臻明確，被告上開犯行，洵堪認定。至於被告聲請本
    院傳喚證人曹學遺、趙學章作證，以證明扣案槍彈為梁清森
    所持有，因與證人等吵架攜帶槍彈云云，惟被告既辯稱其不
    知梁清森將槍彈放入其背包中，則其如何知悉梁清森與證人
    等吵架始攜帶槍彈，且本案自警詢迄原審審理終結，被告始
    終未曾及證人曹學遺、趙學章之事，今梁清森已死亡，無非
    欲藉上開證人等附和其辯詞以求開脫罪責，核無傳喚證人等
    之必要。
三、查被告行為後，刑法及刑法施行法業於94年2月2日經總統令
    修正公佈，並於95年7月1日施行（下稱新刑法，修正前刑法
    下稱舊刑法），參酌最高法院95年5月23日刑事庭第8次會議
    有關新舊法適用原則之決議，新刑法第2條第1項之規定，係
    規範行為後法律變更所生新舊法律比較適用之準據法，於新
    刑法施行後，應適用新刑法第2條第1項之規定，為「從舊從
    輕」之比較。又基於罪刑法定原則及法律不溯及既往原則，
    行為之處罰，以行為時之法律有明文規定者為限，必行為時
    與行為後之法律均有處罰之規定，始有新刑法第2條第1項之
    適用。另於比較時應就罪刑有關之共犯、未遂犯、想像競合
    犯、牽連犯、連續犯、結合犯，以及累犯加重、自首減輕暨
    其他法定加減原因（如身份加減）與加減比例等一切情形，
    本於統一性及整體性原則，綜其全部罪刑之結果而為比較。
    且從刑附屬於主刑，除法律有特別規定者外，依主刑所適用
    之法律。本案涉及法律變更之部分，經依如附表一所示比較
    新舊刑法之理由及結果，以舊刑法有利於被告，依新刑法第
    2條第1項前段規定，自應適用最有利於被告之舊刑法明。又
　　按「寄藏」與「持有」，均係將物置於自己實力支配之下，
    僅寄藏必先有他人之持有行為，而後始為之受寄代藏，故受
    寄人代為保管，其保管之本身，亦屬持有，不過此之持有係
    受寄之當然結果，單純之「持有」，固不包括「寄藏」，但
    「寄藏」之受人委託代為保管，其保管之「持有」行為係「
    寄藏」之當然結果，法律上自宜僅就「寄藏」行為為包括之
    評價，不應另就「持有」予以論罪（最高法院74年台上字第
    3400號判例參照）。
四、扣案之槍枝、子彈，係分屬槍砲彈藥刀械管制條例第4條第1
    款所定之槍砲及同條第2款所定之彈藥，被告受其友人「節
    仔」之委託，代為保管藏放上開具有殺傷力之制式自動手槍
    及制式子彈等物，核其所為，係犯槍砲彈藥刀械管制條例第
    7條第4項之未經許可寄藏手槍罪及同條例第12條第4項之未
    經許可寄藏子彈罪。又非法持有、寄藏、出借槍砲彈藥刀械
    等違禁物，所侵害者為社會法益，如所持有、寄藏或出借客
    體之種類相同（如同為手槍，或同為子彈者），縱令同種類
    之客體有數個（如數枝手槍、數顆子彈），仍為單純一罪，
    不發生想像競合犯之問題；若同時持有、寄藏或出借2不相
    同種類之客體（如同時持有手槍及子彈），則為一行為觸犯
    數罪名之想像競合犯（最高法院82年度台上字第5303號判決
    要旨可資參照）。被告雖寄藏制式子彈15顆，惟依前開說明
    ，應僅成立單純一未經許可寄藏具有殺傷力之子彈罪，而不
    以其所寄藏之子彈數量而成立數罪；又被告同時受託寄藏上
    開槍枝、子彈，為一行為觸犯數罪名之異種想像競合犯，依
    刑法第55條規定，應從一重之未經許可寄藏手槍罪論處。至
    其受託寄藏上開制式手槍、子彈而持有制式手槍、子彈之行
    為，已分別為該寄藏制式手槍、子彈之高度行為所吸收，均
    不另論罪。
五、原判決認被告罪證明確而予科刑，固非無見，惟查：原判決
    引用證人梁清森於偵查卷第27至28頁之供述，為不利被告之
    認定，然而梁清森該部分證言未經檢察官命其具結，依刑事
    訴訟法第158條之3規定，不得作為證據，原判決復未說明其
    得採為證據之理由，尚有未合；又原判決於附表一說明「想
    像競合犯依新法第55條但書，係科刑之限制，為法理之明文
    化，非屬法律之變更。」，則此部分無新舊法有利與否比較
    之問題，應適用現行法律規定，然原判決仍用修正前刑法第
    55條規定，亦有未洽。被告及其配偶甲○○均以被告未有本
    件犯行為由提起上訴，固無理由，惟原判決既有上述可議之
    處，自無可維持，應由本院將原判決撤銷改判。爰審酌被告
    無故寄藏制式手槍、子彈，對社會秩序及治安所生之潛在危
    害均甚大，又其犯後供詞反覆，於本院審理時復翻異前詞，
    徒耗司法資源，未見悔意，惟念其受寄藏放之制式手槍數量
    僅1枝，又未曾持供犯罪等一切情狀，量處如主文第2項所示
    之刑，並就科處罰金部分，依修正後刑法第42條第3項之規
    定，併予諭知罰金易服勞役之折算標準（按關於易服勞役之
    折算標準及期限，參酌前揭最高法院95年度第8次刑事庭會
    議決議，並未敘明易刑處分應與罪刑有關之共犯、未遂犯、
    想像競合犯、牽連犯、連續犯、結合犯，以及累犯加重、自
    首減輕暨其他法定加減原因，如身分加減，與加減例等一切
    情形，綜合而為比較，依明示其一排除其餘之法理，易刑處
    分自不在此綜合比較之範圍，此部分於新法施行後，應另依
    新法第2條第1項之規定，適用最有利於行為人之法律，經比
    較修正前後之易服勞役折算標準結果，以修正後之規定，較
    有利於被告，理由詳如附表二所示）。扣案具有殺傷力之奧
    地利GLOCK廠製19型口徑9mm制式自動手槍1枝（含彈匣2個
　  ）及未經試射鑑驗之制式子彈12顆，均係違禁物，不問屬於
    犯人與否，均應依刑法第38條第1項第1款（修正前）之規定
    ，併予宣告沒收。另扣案之咖啡色背包1個，係被告所有，
    且已供其裝載藏放上開具有殺傷力之槍枝及子彈所用，業據
    其陳明在卷，依刑法第38條第1項第2款（修正前）之規定，
    亦應併予宣告沒收。至扣案之制式子彈3顆，業已於鑑驗時
    經實際試射擊發，該等扣案物之彈頭與彈殼均已分離，已喪
    失子彈之效用，均已不具殺傷力，並非違禁物，均不為沒收
    之諭知。
據上論斷，應依刑事訴訟法第369條第1項前段、第364條、第299
條第1項前段，槍砲彈藥刀械管制條例第7條第4項、第12條第4項
，刑法第11條前段、第2條第1項但書，第55條，刑法第42條第3
項，第38條第1項第1款、第2款（修正前），判決如主文。
本案經檢察官乙○○到庭執行職務。
中　　華　　民　　國　　96　　年　　7 　　月　　18　　日
            刑事第七庭    審判長法　官  林  榮  龍
                                法　官  張  惠  立
                                法　官  江  錫  麟
上列正本證明與原本無異。
如不服本判決應於收受送達後十日內向本院提出上訴書狀，其未
述上訴之理由者並得於提起上訴後十日內向本院補提理由書 (
均須按他造當事人之人數附繕本）。
                                書記官  劉  建  智
中　　華　　民　　國　　96　　年　　7 　　月　　18　　日
附錄本案論罪科刑法條：
槍砲彈藥刀械管制條例第7條
　未經許可，製造、販賣或運輸火砲、肩射武器、機關槍、衝鋒
  槍、卡柄槍、自動步槍、普通步槍、馬槍、手槍或各類砲彈、
  炸彈、爆裂物者，處死刑、無期徒刑或7年以上有期徒刑；處
  徒刑者，併科新台幣3千萬元以下罰金。
　未經許可，轉讓、出租或出借前項所列槍砲、彈藥者，處無期
  徒刑或5年以上有期徒刑，併科新台幣1千萬元以下罰金。
　意圖供自己或他人犯罪之用，而犯前二項之罪者，處死刑或無
  期徒刑；處徒刑者，併科新台幣5千萬元以下罰金。
　未經許可，持有、寄藏或意圖販賣而陳列第1項所列槍砲、彈
  藥者，處5年以上有期徒刑，併科新台幣1千萬元以下罰金。
　第1項至第3項之未遂犯罰之。
槍砲彈藥刀械管制條例第12條：
　未經許可，製造、販賣或運輸子彈者，處1年以上7年以下有期
  徒刑，併科新台幣500萬元以下罰金。
　未經許可，轉讓、出租或出借子彈者，處6月以上5年以下有期
  徒刑，併科新台幣300萬元以下罰金。
　意圖供自己或他人犯罪之用，而犯前二項之罪者，處3年以上
  10年以下有期徒刑，併科新台幣700萬元以下罰金。
　未經許可，持有、寄藏或意圖販賣而陳列子彈者，處5年以下
  有期徒刑，併科新台幣300萬元以下罰金。
　第1項至第3項之未遂犯罰之。
附表一：
┌──┬───────┬───────┬───────┬────┬────┐
│條號│  舊法規定    │   新法規定   │   比較理由   │比較依據│比較結果│
│    │              │              │              │        │何者對行│
│    │              │              │              │        │為人有利│
├──┼───────┼───────┼───────┼────┼────┤
│刑法│主刑之種類如下│主刑之種類如下│新法罰金之額度│修正刑法│舊法    │
│第33│：            │：            │較舊法增加    │第2條第1│        │
│條第│五、罰金：1元 │五、罰金：新台│              │項前段  │        │
│5款 │    以上。    │    幣1000元以│              │        │        │
│    │              │    上，以百元│              │        │        │
│    │              │    計算之。  │              │        │        │
├──┴───────┴───────┴───────┴────┴────┤
│             1.想像競合犯依新法第55條但書，係科刑之限                   │
│               制，為法理之明文化，非屬法律之變更。                     │
│ 綜合比較    2.以修正前刑法有利被告，且依從刑附屬於主                   │
│               刑之原則，本案之沒收，應適用修正前刑法                   │
│               第38條之規定。                                           │
└────────────────────────────────────┘
附表二：
┌──┬─────┬─────────────────────────┐
│編號│修正事項  │  以各別修正事項討論新、舊法之比較適用            │
├──┼─────┼─────────────────────────┤
│ 1  │易服勞役  │修正前刑法第42條第2項前段規定「易服勞役以1元以上3 │
│    │          │元以下折算1日」，且修正刪除前罰金罰鍰提高標準條例 │
│    │          │第2條規定，就其原定數額提高為100倍折算1日，則於修 │
│    │          │正前之易服勞役折算標準，最高應以銀元300元折算1日，│
│    │          │經折算為新臺幣後，應以新臺幣900元折算1日。而修正後│
│    │          │之刑法第42條第3項前段規定「易服勞役以新臺幣1千元、│
│    │          │2千元或3千元折算1日」，比較修正前後之易服勞役折算 │
│    │          │標準，修正前之折算標準顯然較不利（折算後之服勞役日│
│    │          │數較多）；雖修正後刑法第42條將易服勞役之最長期限從│
│    │          │6 個月延長為1 年，然本案罰金新臺幣100,000 元，縱依│
│    │          │修正後最低之折算標準即新臺幣1 千元折算，易服勞役之│
│    │          │日數亦僅100 日，尚未超過6 個月，是比較新舊法之結果│
│    │          │，應依刑法第2 條第1 項但書，適用修正後之刑法第42條│
│    │          │第3 項前段規定，定其折算標準。                    │
└──┴─────┴─────────────────────────┘
